【裁判字號】    92,交聲,193
【裁判日期】    921128
【裁判案由】    聲明異議
【裁判全文】
臺灣嘉義地方法院刑事裁定                        九十二年度交聲字第一九三號
    原處分機關  交通部公路總局嘉義區監理所
    異  議  人
    即受處分人  甲○○
右列異議人因違反道路交通管理處罰條例案件，對於交通部公路局嘉義區監理所於中
華民國九十二年六月二十五日所為之處分聲明異議（原處分案號：嘉監裁字第裁７０
—ＺＤ0000000號），本院裁定如左：
    主  文
原處分撤銷。
甲○○汽車行駛於高速公路，而不遵管制之規定，處罰鍰新臺幣陸仟元，並記違規點
數壹點。
    理  由
一、原處分意旨略以：異議人即受處分人甲○○於民國九十二年一月十六日上午十二
    時○五分許，駕駛車牌號碼ＵＱ－六八五七號自用小客車，途經國道一號二四一
    公里北向處，經舉發單位即國道公路警察局第四隊於九十二年三月十二日，以公
    警局交字第ＺＤ0000000號違規通知單填單舉發異議人「速限１００、時
    速１１５公里、超速１５公里、經科學儀器測定」之違規事實，而原處分機關即
  交通部公路局嘉義區監理所於九十二年六月二十五日，依道路交通管理處罰條例
    第三十三條第一項與違反道路交通管理事件統一裁罰基準即處理細則第四十四條
    第一項之規定，以嘉監裁字第裁７０—ＺＤ0000000號裁決書，對異議人
    裁處罰鍰新台幣（下同）六千元之處分等語。
二、異議意旨則以：（一）本件違規事件係警方以未經報准之定點三角架測速照相，
    且以隱蔽方式取得，違反行政程序法第五條明確性原則及交通警察勤務手冊第三
    節第二章第一項第五款「稽查取締不得以隱密方式實施」之規定。（二）警方以
    測速拍照舉發車牌號碼ＵＱ－六八五七號自用小客車超速違規，惟依該照片所示
    ，該車輪胎鋼圈葉片轉動片片明晰，若該車果然時速為一一五公里，輪胎快速轉
    動應為模糊不清，故警方取得之證據顯然違反行政程序法第四十三條規定之經驗
    法則，其行政處分欠缺合法性。（三）行經高速公路超速，一般通常僅處罰新台
    幣三千元，本案處罰六千元，違反法律保留原則及比例原則，故原處分機關所為
    之裁罰，實難謂為允洽。（四）本案係屬相對人與異議人間之私權爭執，有台北
    高等法院九十一年簡字第七四七號確定裁定書可稽，故相對人應非本案之當事人
    云云。
三、按「汽車行駛於高速公路或設站管制之道路，而不遵管制之規定者，處汽車駕駛
    人新台幣三千元以上六千元以下罰鍰。」道路交通管理處罰條例第三十三條第一
    項定有明文。次按「違反道路交通管理事件行為人，未依規定自動繳納罰鍰，或
    未依規定到案聽後裁決，處罰機關應於二個月內依基準表逕行裁決之。」，違反
    道路交通管理事件統一裁罰基準及處理細則第四十四條第一項亦有規定。
四、經查：
  (一)本件異議人於九十二年一月十六日上午十二時○五分許，駕駛車牌號碼ＵＱ－六
    八五七號自用小客車，經舉發單位即國道公路警察局第四隊以雷達測速測得以異
    議人時速一一五公里之速度行駛於國道一號二四一公里北向處之事實，並有雷達
    測速照片一幀附卷可稽，而舉發單位所使用之雷達測速儀均經經濟部標準檢驗局
    檢定合格，有合格證書一份附於內政部警政署國道公路警察局第四警察隊九十二
    年十一月二十六日公警國四交訴字第○九二○○○四三九七號函在卷可稽，是異
    議人主張舉發單位之測速器材未經報准云云，尚屬無據；又查，依前開卷附之測
    速照片上數據顯示，異議人斯時之車速確為一一五公里無訛。又該路段之速限既
    為一○○公里，異議人以時速一一五公里之速度行駛，自屬超速無疑。
  (二)按汽車駕駛人違規，而當場不能或不宜攔截製單舉發者，得以科學儀器取得資料
    ，對汽車所有人逕行舉發處罰，道路交通管理處罰條例第七條之二第一項第六款
    訂有明文。則本件原舉發機關以攝影儀器拍攝異議人違規行為，據以舉發，並無
    違法或不當，不因異議人未發覺器材裝設處而有影響。依據上述規定，道路交通
    管理處罰條例並未限制除以一般最常見之固定箱式測速器採證違規超速行為外，
    不得以其他科學測速裝置作為採證之方式，因此本件舉發係將電腦雷達自動照相
    測速架設於護欄外側，實施測速照相，應非法所不許，且難認有何違反行政程序
    法第五條明確性原則之處。
  (三)固異議人另舉交通警察勤務手冊第三節第二章第一項第五款「稽查取締不得以隱
    密方式實施」之規定，指摘本件取締不當云云，經本院向原舉發單位函查本件舉
    發是否有故意以隱密方式實施，該舉發單位函覆稱：員警執行雷達自動照相測速
    勤務時均依規定穿著制服，將電腦雷達自動照相測速架設於護欄外側，並未有刻
    意躲藏之情事，且高速公路沿途設置有行車速限標誌（本路段速限一○○公里）
    ，及各電子看板常設有「全線測速、取締」及「全線測速照相中」等標語，提醒
    駕駛人行車應依速限標誌指示行駛等語，有內政部警政署國道公路警察局第四警
    察隊九十二年十一月二十六日公警國四交訴字第○九二○○○四三九七號函可稽
    ，參諸上情，本院認交通警察勤務手冊之上開規定，應係指「故意以隱密方式實
    施」，而本件舉發固將電腦雷達自動照相測速架設於護欄外側進行舉發，亦難認
    係以隱密方式實施，異議人前開辯詞，尚難採認。
  (四)另異議人以舉發照片之車輪胎鋼圈葉片轉動片片明晰，若該車果然時速為一一五
    公里，輪胎快速轉動應為模糊不清云云，舉發單位函覆稱；其單位所使用之測速
    器材，其功能快門速度高達千分之一秒，一秒之內可拍二部車，採證照片可清楚
    見其輪胎鋼圈葉片，堪為合理，有駕駛人行車應依速限標誌指示行駛等語，有內
    政部警政署國道公路警察局第四警察隊九十二年十一月二十六日公警國四交訴字
    第○九二○○○四三九七號函可稽，因此異議人據以指述本件違規所拍攝之照片
    違反經驗法則，應為臆測之詞，並無實據，亦難採憑。
  (五)本件交通違規事件原處分機關依據違反道路交通管理事件統一裁罰基準表第三十
    三條逾越應到案期限三十日以上繳納罰鍰或逕行裁決處罰者處罰鍰六千元，而本
    件應到案日期為九十一年四月十一日，異議人遲於九十二年六月十六日始以副本
    向原處分機關提出陳述，已逾應到案期日三十日以上，該裁罰基準表係依據道路
    交通管理處罰條例第九十二條第三項規定授權訂定之，原處分機關裁處新台幣六
    千元，於法並無不合，異議人辯稱本件裁罰有違法律保留原則及比例原則，尚非
    可採。
  (六)再異議人稱本案係屬相對人與異議人間之私權爭執，有台北高等法院九十一年簡
    字第七四七號確定裁定書可稽，故相對人應非本案之當事人云云，經查，本件之
    舉發機關、原處分機關及異議程序均無違誤，故異議人應係誤解台北高等法院九
    十一年簡字第七四七號裁定之意旨，併予敘明。
五、綜上所述，本件異議人有於上開時、地，經人駕駛其所有右述自小客車，有行車
    速度超過規定之最高時速而違反高速公路速限管制規定之事實，既堪認定，則內
    政部警政署國道公路警察局第四警察隊依照前開規定逕行舉發，並依法公示送達
    後，異議人並未於期限內自動繳交罰款，且未到案說明，移送機關即交通部公路
    總局嘉義區監理所台南監理站，乃據此並引用道路交通管理處罰條例第三十三條
    第一項規定，裁處異議人罰鍰新臺幣六千元原非無見，惟漏未依同法第六十三條
    第一項第一款之規定並予記違規點數一點，尚有未洽，是本件異議雖無理由，惟
    原裁定有所不當，應由本院裁定將原處分撤銷，諭知如主文第二項所示。
六、據上論斷，應依道路交通案件處理辦法第二十條前段，裁定如主文。
中      華      民      國    九十二    年     十一     月    二十八    日
                                臺灣嘉義地方法院交通法庭
                                  審判長法官  柯  月  美
                                        法官  張  育  彰
                                        法官  林  福  來
右正本證明與原本無異。
如不服本裁定，應於送達後五日內，向本院提出抗告狀。
中      華      民      國    九十二    年     十一     月    二十八    日
                                      書記官  尹  玉  琪


司法院資訊處製作；財團法人民間司法改革基金會備份。
